【裁判字號】    92,交上訴,15
【裁判日期】    921223
【裁判案由】    業務過失致死
【裁判全文】
臺灣高等法院花蓮分院刑事判決            九十二年度交上訴字第一五號
    上  訴  人  臺灣高等法院花蓮分院檢察署檢察官
    被      告  乙○○
右列上訴人因業務過失致死案件，不服臺灣花蓮地方法院九十二年度交訴字第五號中
華民國九十二年六月五日第一審判決（起訴案號：臺灣花蓮地方法院檢察署九十二年
度偵字第八一七號），提起上訴，本院判決如左：
    主  文
上訴駁回。
    事  實
一、乙○○以養豬為業，平日開車載運豬隻係其附隨事務，為從事業務之人。其於民
    國九十二年一月十三日下午五時十五分許，駕駛其所有車號Ｑ三－五六一號大貨
    車載運豬隻，沿花蓮縣玉里鎮台一九三甲線公路由南往北方向行駛，於行經該路
    段一○七公里六○○公尺交岔路口處附近時，原應注意行車路經彎道及下坡路段
    時，應減速慢行，作隨時停車之準備；車輛於行駛中不得侵入慢車道；應注意車
    前狀況，隨時採取必要之安全措施等，以防止發生危險事故，而依當時情況，天
    候晴朗有暮光，路面狀況乾燥、無缺陷、無障礙物，且視距良好，並無不能注意
    之情事，詎其竟疏未注意，將前開車輛駛入慢車道後，未注意車前狀況及即時停
    車，而撞及適行走於路邊之古念慈，造成古念慈因顱內出血而當場死亡。乙○○
    於肇事後，即留在現場善後，嗣花蓮縣警察局玉里分局交通組警員抵達現場後，
    乃當場承認肇事而接受裁判。
二、案經乙○○自首後由花蓮縣警察局玉里分局報請臺灣花蓮地方法院檢察署檢察官
    相驗及由被害人古念慈之母甲○○訴由臺灣花蓮地方法院檢察署檢察官偵查起訴
    。
    理  由
一、訊據被告乙○○坦承其以養豬為業，案發當天駕駛前開車輛係為載運豬隻，且其
    於前揭時、地，因將該車駛入慢車道且未能及時停車，始肇致上開事故，又其肇
    事後，有於現場等候警察到場並承認其為肇事者等事實，核與現場目擊證人古芳
    婷及何金生所述相符，並有酒測單、駕駛執照、道路交通事故現場圖、道路交通
    事故調查報告表、相驗筆錄、履勘現場筆錄、相驗屍體證明書、驗斷書、臺灣省
    花東區車輛行車事故鑑定委員會報告、花蓮縣警察局玉里分局函文各乙份、照片
    二十二幀在卷可稽，此部分事實自堪認定。雖被告辯稱：案發當天，因為肇事路
段是下坡之彎路，且對向車道有一輛拖車超過中心線，所以伊往右閃，被害人受
    到驚嚇才撞到伊車云云，惟查被告於原審辯稱因對向車道有一輛拖車超過中心線
    ，伊的方向盤才會向右偏，等到伊想要將方向盤轉回來，才發現方向盤有問題，
    轉不回去，所以才撞上云云，其前後所辯已不一致，經查：
    (一)被告於警訊及偵查中，俱未提及其將該車駛往慢車道係因為對向車道有拖車超
      過中心線之情形，現場目擊證人古芳婷及何金生亦未證稱有前開情形（見相卷
      第十頁至第十五頁），故被告此部分所辯，是否為臨訟卸責之詞，已非無疑。
      且證人即為被告修繕前開車輛之丙○○證稱：伊於事故發生後，替被告修繕前
      開大貨車時，發現該車方向盤之接頭在接方向機柱的地方確實已經脫落，但發
      生之原因有可能是因為該接頭原本就有裂痕，後經駕駛人用力的轉方向盤再轉
      回來而造成脫落，也有可能是因為車禍發生時，前開車輛撞到牆壁，再因反作
      用力的關係，導致方向盤斷裂等語（見原審審判筆錄），而一般車輛於行進中
      轉向導致方向機斷裂之機率甚微，本案經本院就肇事責任送經臺灣省汽車行車
      事故覆議鑑定委員會鑑定結果，亦認無論被告所辯是否屬實，亦與其應負過失
      責任不生影響，此有該會九十二年十一月十二日府覆議字第九二一一一○號函
      在卷可稽。
    (二)另觀以卷附道路交通事故現場圖及現場照片（見相卷第二十頁、第二十三頁下
      方、第二十五頁下方、第四十五頁），被告所駕駛之前開車輛漏油起點距離被
      害人倒臥處約三公尺，距離該車車尾約三點七公尺，而該車之煞車痕約僅一公
      尺餘，證人丙○○證稱：伊於事故後修理車子時，發現該車煞車油管有破裂，
      原因應係出於煞車油管已經很老舊了，所以用力踩時，就會造成破裂，至於煞
      車油管老舊的問題，被告在管線破裂前就能夠從平日行車過程中感覺出來等語
      （見前開審判筆錄），顯見路面上之煞車油漬，應係被告於事故發生時，緊急
      踩煞車，導致所駕駛之車輛煞車油管破裂漏油所致，於此亦可推論路面油漬之
      起點，應即是被告於案發時緊急踩踏煞車之處。再被告於原審法院審理時自承
      ：伊於行駛中看到被害人時，與之相距約自第一法庭應訊的位置到法庭後方的
      牆壁（約九公尺）等語，則本件被告駕駛車輛顯然未隨時注意車前狀況，因此
      才會遲至相距被害人僅剩九公尺，始發現被害人行走於路旁，並於相距事故發
      生處僅剩三公尺餘時，始急踩煞車，其前開所辯顯不足為採。
    (三)按車輛行經彎道及坡路時，均應減速慢行，作隨時停車之準備；四輪以上汽車
      在劃有快慢車道分隔線之道路行駛，除起步、準備停車、臨時停車或轉彎外，
      不得行駛慢車道；汽車行駛時，駕駛人應注意車前狀況，並隨時採取必要之安
      全措施，道路交通安全規則第九十三條第一項第三款、第九十五條第二項前段
      、第九十四條第三項分別定有明文，被告所駕為前開大貨車，所行經之路段復
      為下坡彎道，此有道路交通事故調查報告表及現場照片在卷可稽（見相卷第二
      十一頁、第二十三頁），其自應負上開駕駛人應有之注意義務，而依前開道路
      交通事故調查報告表所載，事發當時天候晴朗有暮光，路面狀況乾燥、無缺陷
      、無障礙物，且視距良好，並無不能注意之情事，詎被告竟疏未注意而行車至
      慢車道，且未隨時採取必要之安全措施作隨時停車之準備，肇致前開事故，其
      有過失甚明。再被害人死亡之結果確係肇因於該車禍，故被告之過失行為與被
      害人死亡之結果間，有相當因果關係，亦甚顯然，故本案事證業已明確，被告
      之犯行堪以認定。
二、查被告以養豬為業，平日開車載運豬雙係其附隨事務，核被告所為，係犯刑法第
    二百七十六條第二項之業務過失致人於死罪。又被告於肇事後，即停車現場處理
    善後事宜，嗣花蓮縣警察局玉里分局交通組警員抵達現場後，乃當場承認其為肇
    事者而接受裁判，此有花蓮縣警察局玉里分局之函文乙份在卷可稽（見原審卷第
    三十四頁至第三十七頁），符合刑法第六十二條自首之要件，應依法減輕其刑。
    原審因依上開法條及同法第四十一條第一項前段之規定，審酌被告之素行非惡及
    其過失之程度，其於犯後雖未與被害人家屬達成和解，然當然表明願依花蓮縣發
    生車禍的通常賠償額度來支付賠償金之犯後態度等一切情狀，量處有期徒刑六月
    ，並諭知易科罰金之折算標準，認事用法核無不當，且被告於本院審判期日當庭
    賠償被害人家屬新臺幣四十萬元（不含汽車強制責任險）外，另以分期給付方式
    再賠償四十萬元而與被害人家屬達成民事上之和解，公訴人上訴以被告無和解誠
    意請求從重量刑，其上訴為無理由，應予駁回。
據上論斷，應依刑事訴訟法第三百六十八條，判決如主文。
本案經檢察官李土城到庭執行職務。
中      華      民      國      九十二      年    十二    月   二十三   日
                                  審判長法官  謝  志  揚
                                          法官  何  方  興
                                          法官  蔣  有  木
右正本證明與原本無異。
如不服本判決，應於送達後十日內，向本院提出上訴狀。其未敘述理由者，並應於提
出上訴狀後十日內向本院補提理由狀(須附繕本)。
                                        書記官  鄧  瑞  雲
中      華      民      國      九十二      年    十二    月   二十三   日


司法院資訊處製作；財團法人民間司法改革基金會備份。
